臺灣雲林地方法院民事簡易判決
110年度簡字第51號
原      告  張正輝  
兼  上一人  
訴訟代理人  張展誌  
被      告  林瑋閔  

上列當事人間請求損害賠償事件，本院於民國110年5月6日言詞
辯論終結，判決如下：
    主      文
一、被告應給付原告張展誌新臺幣壹拾貳萬貳仟陸佰伍拾肆元，
    及自民國一一○年一月二十八日起至清償日止，按週年利率
    百分之五計算之利息。
二、被告應給付原告張正輝新臺幣壹拾壹萬貳仟元，及自民國一
    一○年一月二十八日起至清償日止，按週年利率百分之五計
    算之利息。
三、原告其餘之訴駁回。
四、訴訟費用由被告負擔百分之十八 ，由原告張展誌負擔百分
    之五十五、原告張正輝負擔百分之二十七。
五、本判決原告勝訴部分得假執行。
六、原告其餘假執行之聲請駁回。
    事實及理由
一、原告主張：
  ㈠被告於民國109年1月10日晚間11時8分許，駕駛車牌號碼000-
    0000號自用小客車沿雲林縣莿桐鄉興北產業道路（下稱興北
    產業道路）由東往西方向駛至雲林縣莿桐鄉雲154乙縣道(下
    稱雲154乙縣道)與興北產業道路交岔路口（下稱系爭交岔路
    口）時，明知其行駛之路口設有閃光紅燈號誌，屬於支道車
    ，應先停止讓幹道車先行後方得續行，而依當時天候為晴天
    、夜間有照明、路面為柏油路面、乾燥、無缺陷及障礙物、
    視距良好、號誌正常等又無不能注意之情事，惟被告竟未注
    意前開事項，逕自貿然直行，適有原告張展誌駕駛而為原告
    張正輝所有之車牌號碼0000-00號自用小客車（下稱系爭車
    輛）沿雲154乙縣道由北往南方向行駛而來，被告所駕駛之
    車輛因而撞擊系爭車輛（下稱系爭車禍），致原告張展誌受
    有頭部外傷併腦震盪、頸椎第6、7節椎間盤破裂突出併脊髓
    壓迫、胸部頓挫傷等傷害，系爭車輛更因修復所需花費甚鉅
    而報廢，被告就系爭車禍之發生難辭其咎。且系爭車禍經交
    通部公路總局嘉義區監理所嘉雲區車輛行車事故鑑定會（下
    稱嘉雲區車輛行車事故鑑定會）鑑定，亦認定被告駕駛自用
    小客車，夜間行經閃光紅燈號誌交岔路口，支線道車未暫停
    讓幹線道車先行，為肇事主因，足認被告疏失甚大，依法應
    賠償原告所受之損害。
  ㈡原告張展誌因系爭車禍支出醫療費新臺幣（下同）3,820元，
    因受傷需休息3個月無法工作，雖因其從事擺攤賣蛋餅而無
    法提出薪資證明，但於社會通念上，原告張展誌於休息期間
    確係因無法工作而不能獲取報酬，自得請求該期間薪資損失
    。而行政院所核定之勞工最低基本工資乃係依國內經濟情況
    調查、分析所認勞工最低之生活保障，當屬計算薪資損失之
    客觀合理標準，故原告張展誌請求被告賠償休息3個月所受
    之薪資損失71,400元（計算式：109年每月基本工資23,800
    元×3個月＝71,400元)。另原告張展誌原本身體健康，因系爭
    車禍受有頭部外傷併腦震盪、頸椎第6、7節椎間盤破裂突出
    併脊髓壓迫、胸部頓挫傷等，且日後更有可能因椎間盤破裂
    突出併脊髓壓迫而需進行手術治療，屆時是否能回復健康或
    因此而致全身癱瘓均在未定之天。而原告張展誌於系爭車禍
    時年僅25歲餘，平均餘命尚有50.93年，故其需在長達半世
    紀多之時光中均因系爭車禍所產生之傷害而持續受有傷痛並
    需擔心傷勢惡化所產生之可怕後果，足認所受精神傷害甚大
    ，身心均因系爭車禍而極度受創，所受非財產上損害至深且
    鉅，故請求精神慰撫金100萬元，以資慰藉。
  ㈢原告張正輝所有之系爭車輛於系爭車禍發生後經專業人士估
    算修復所需之費用高達238,700元，原告張正輝只得將系爭
    車輛報廢，而參酌系爭車輛之市場平均價額為196,714元，
    故原告張正輝請求車輛損害196,714元。
  ㈣為此，依據民法第184條第1項前段、第193條第1項、第195條
    第1項、第196條、第216條第1、2項規定，請求被告賠償損
    害，並聲明：被告應給付原告張展誌1,075,220元，及自起
    訴狀繕本送達翌日起至清償日止，按週年利率百分之五計算
    之利息；被告應給付原告張正輝196,714元，及自起訴狀繕
    本送達翌日起至清償日止，按週年利率百分之五計算之利息
    ；原告均願供擔保，請准宣告假執行。
二、被告則辯以：被告對原告張展誌請求之醫療費、薪資損失不
    爭執，但不同意原告二人其餘之請求，因其等請求賠償之金
    額過高等語，並聲明：原告之訴駁回。
三、兩造不爭執之事實及本件之爭點：
　㈠兩造不爭執之事實：
    ⒈被告於109年1月10日晚間11時8分許，駕駛車牌號碼000-00
      00號自用小客車，沿興北產業道路由東往西方向行駛，行
      經系爭交岔路口時，原應注意夜間駕車行經閃光紅燈路口
      ，應讓幹道車先行，而當時天候為晴天、夜間有照明、路
      面為柏油路面、乾燥、無缺陷及障礙物、視距良好、號誌
      正常，並無不能注意之情事，竟未注意前開事項，適有原
      告張展誌駕駛系爭車輛，沿雲154乙縣道由北往南方向行
      駛而來，亦未注意行經閃光黃燈號誌路口，應注意車前狀
      況，減速慢行小心通過，兩車遂發生碰撞，致被告張展誌
      受有頭部外傷併腦震盪、頸椎第6、7節椎間盤破裂突出併
      脊隨壓迫、胸部鈍挫傷等傷害。
    ⒉原告張展誌與被告均應就系爭車禍之發生負過失責任，被
      告應負主要肇事責任，原告張展誌應負次要肇事責任。
    ⒊被告對原告張展誌請求之醫療費3,820元及薪資損失71,400
      元均不爭執。
    ⒋系爭車輛因毀損嚴重，業經原告張正輝以10,000元之價格
      賣予訴外人和生汽車材料行辦理報廢。
    ⒌兩造均對他造陳述有關學歷、職業、收入及家庭狀況不爭
      執。
  ㈡本件之爭點：
    ⒈原告張展誌請求被告賠償精神慰撫金100萬元，是否有理由
      ？
    ⒉原告張正輝請求被告賠償系爭車輛損害196,714元，是否有
      理由？
四、本院之判斷：　
  ㈠原告主張被告與原告張展誌於前開時地發生系爭車禍，致原
    告張展誌受有頭部外傷併腦震盪、頸椎第6、7節椎間盤破裂
    突出併脊隨壓迫、胸部鈍挫傷等傷害，原告張正輝所有系爭
    車輛毀損之事實，已據原告提出嘉雲區車輛行車事故鑑定會
    鑑定意見書、國立臺灣大學醫學院附設醫院雲林分院（下稱
    臺大醫院雲林分院）109年2月11日、109年4月21日診斷證明
    書為證（見本院卷第19-27頁），且為被告所不爭執，復經
    本院依職權調取系爭車禍之刑事案件卷宗即本院109年度交
    易字第352號刑事卷查明屬實，有道路交通事故現場圖、道
    路交通事故調查報告表㈠㈡及現場照片等資料附於刑事警卷可
    稽（見警卷第29-31、33-53、73頁），故原告主張之上開事
    實，應屬可信。
  ㈡被告與原告張展誌之過失比例：
    ⒈按「汽車行駛至交岔路口，應遵守燈光號誌」、「閃光黃
      燈表示『警告』，車輛應減速接近，注意安全，小心通過」
      、「閃光紅燈表示『停車再開』，車輛應減速接近，先停止
      於交岔路口前，讓幹道車優先通行後認為安全時，方得續
      行」，道路交通安全規則第102條第1項第1款，道路交通
      標誌標線號誌設置規則第211條第1項第1、2款分別定有明
      文。經查，本件原告張展誌與被告均為考領有汽車駕駛執
      照之人，有道路交通事故調查報告表㈡、駕駛執照影本附
      於刑事警卷可查（見警卷第31、87、91頁），對於上開規
      定應當知悉，其等駕駛車輛行駛於道路上，自應遵守上開
      規定。又依當時天候晴、夜間有照明、柏油路面乾燥無缺
      陷、無障礙物及視距良好，客觀上並無不能注意之情事，
      復有道路交通事故調查報告表㈠及現場照片附於刑事警卷
      可按（見警卷第29、41-51頁）。且被告於109年12月1日
      本院刑事庭行準備程序時，已承認其有檢察官起訴書所載
      行經閃光紅燈路口，未讓幹道車先行之過失情形（見本院
      刑事卷第47頁），於本院審理時復不爭執其有上開過失，
      足證被告確有駕駛自用小客車行經閃光紅燈號誌之交岔路
      口時，支線道車未停車查看，確認幹線道上無來往車輛，
      即駛入系爭交岔路口續行，與原告張展誌所駕駛之系爭車
      輛發生碰撞，致生系爭車禍，被告顯有過失甚明。原告張
      展誌於同日本院刑事庭行準備程序時，亦已承認其有檢察
      官起訴書所載未注意行經閃光黃燈號誌路口，應注意車前
      狀況，減速慢行小心通過之過失（見本院刑事卷第47頁）
      ，於本院審理時亦不爭執其有上開過失，由此亦證原告張
      展誌駕駛系爭車輛行經閃光黃燈號誌之交岔路口時，未減
      速接近，且疏未充分小心，注意安全，原告張展誌就系爭
      車禍之發生與有過失，亦堪認定。
    ⒉經本院刑事庭囑託嘉雲區車輛行車事故鑑定會鑑定系爭車
      禍之肇事責任，鑑定結果亦認被告駕駛自用小客車，夜間
      行經閃光紅燈號誌交岔路口，支線道車未暫停讓幹線道車
      先行，為肇事主因；原告張展誌駕駛自用小客車，夜間行
      經閃光黃燈號誌交岔路口，未減速接近，注意安全，小心
      通過，為肇事次因，有嘉雲區車輛行車事故鑑定會109年1
      0月14日嘉雲區第0000000案鑑定意見書在卷可按（見本院
      卷第19-23頁）。
    ⒊本院審酌被告與原告張展誌上開過失情節，認為被告就系
      爭車禍之發生，應負較重之肇事責任，其過失比例為十分
      之七，原告張展誌則應負擔十分之三之肇事責任。
  ㈢原告得請求被告賠償之項目及金額：
    按因故意或過失，不法侵害他人之權利者，負損害賠償責任
    ；汽車、機車或其他非依軌道行駛之動力車輛，在使用中加
    損害於他人者，駕駛人應賠償因此所生之損害；不法侵害他
    人之身體或健康者，對於被害人因此喪失或減少勞動能力或
    增加生活上之需要時，應負損害賠償責任；不法侵害他人之
    身體、健康、名譽、自由、信用、隱私、貞操，或不法侵害
    其他人格法益而情節重大者，被害人雖非財產上之損害，亦
    得請求賠償相當之金額；不法毀損他人之物者，被害人得請
    求賠償其物因毀損所減少之價額，民法第184條第1項前段、
    第191條之2前段、第193條第1項、第195條第1項前段、第19
    6條分
    別定有明文。本件原告張展誌與被告均應就系爭車禍之發生
    負過失責任，已詳述如前，則原告依據上開規定請求被告負
    損害賠償責任，即屬有據。茲就原告二人得請求損害賠償之
    項目、金額多寡及應否准許，分述如下：
    ⒈原告張展誌部分：
　    ⑴醫療費用：
　　　  原告張展誌主張因系爭車禍受有支出3,820元醫療費用
        之損害，業經提出臺大醫院雲林分院費用證明單為證，
        且為被告所不爭執（見本院卷第35、79頁），原告張展
        誌此部分請求，應予准許。
　　  ⑵薪資損失：
　　　  原告張展誌主張因系爭車禍致3個月無法工作，而其擺
        攤販賣蛋餅無法提出薪資證明，故以109年度基本工資
        每月23,800元計算，受有薪資損害71,400元，業經提出
        臺大醫院雲林分院診斷證明書為證，且為被告所不爭執
        （見本院卷第27、79頁），原告張展誌此部分請求，亦
        應予准許。
　　  ⑶精神慰撫金：
        按慰藉金之賠償須以人格權遭遇侵害，使精神上受有痛
        苦為必要，其核給之標準固與財產上損害之計算不同，
        然非不可斟酌雙方身分資力與加害程度，及其他各種情
        形核定相當之數額（最高法院51年度台上字第223號判
        決意旨參照)。故慰撫金之金額是否相當，自應依實際
        加害情形與被害人所受之痛苦及雙方之身分、地位、經
        濟狀況等關係決定之。查原告張展誌因系爭車禍而受有
        前述傷害，其精神上受有痛苦可堪認定。原告張展誌雖
        稱其日後可能因椎間盤破裂突出併脊髓壓迫而需進行手
        術治療，屆時是否能回復健康或因此全身癱瘓未定，且
        餘生都需擔心傷勢惡化，所受精神損害甚大等語，臺大
        醫院雲林分院109年4月21日診斷證明書亦記載原告張展
        誌因脊髓壓迫無法工作，需休息3個月，若症狀無法改
        善，建議手術治療等語（見本院卷第27頁）。然原告張
        展誌受傷迄今已逾一年，其自109年4月21日後，僅於10
        9年7月10日再至臺大醫院雲林分院就診1次（見本院卷
        第35頁），可見其脊髓壓迫症狀應已有改善。原告張展
        誌亦自承其目前狀況還好，沒有進行手術，每年要回診
        1次（見本院卷第119頁）。本院審酌原告張展誌受傷程
        度、情節，及自承其學歷為大專畢業，目前在賣蛋餅，
        已婚，有兩個小孩；被告自承其學歷為高職肄業，目前
        在工地從事臨時工，未婚（見本院卷第82頁），並參酌
        兩造之財產資力（見限閱卷）暨兩造之身分、地位、經
        濟狀況、被告上開加害情形等一切情狀，認為原告張展
        誌請求100萬元之精神慰撫金，尚嫌過高，應核減為10
        萬元，始為允當，逾此部分之請求，為無理由
      ⑷按損害之發生或擴大，被害人與有過失者，法院得減輕
        賠償金額，或免除之，為民法第217條第1項所明定。此
        規定之目的在謀求加害人與被害人間之公平，倘受害人
        於事故之發生亦有過失時，由加害人負全部賠償責任，
        為免失諸過苛，是以賦與法院不待當事人之主張，減輕
        其賠償責任或免除之職權。換言之，基於過失相抵之責
        任減輕或免除，非僅為抗辯之一種，亦可使請求權全部
        或一部為之消滅，故裁判上得以職權斟酌之（最高法院
        54年度台上字第2433號判決、86年度台上字第1178號判
        決意旨參照）。本件原告張展誌應自行負擔十分之三之
        過失責任，已如前述，則依上開規定及說明，依法應減
        輕被告應負擔損害賠償金額之十分之三，則被告應賠償
        原告張展誌之金額為122,654元【計算式：（3,820＋71,
        400＋100,000）×0.7＝122,654】。
    ⒉原告張正輝部分：
　　  ⑴按物被毀損時，被害人得依民法第196條，或民法第213
        條至第215條之適用，選擇請求賠償，且依民法第196條
        請求賠償物被毀損所減少之價額，得以必要修復費用為
        估定標準，但被害人如能證明其物因毀損所減少之價額
        ，超過必要之修復費用時，就其差額，仍得請求賠償。
        又依民法第196條規定，命加害人向被害人賠償其物因
        毀損所減少之價額，其額數應以該物受損後之價值與毀
        損前原來之價值比較決定之（最高法院73年度台上字第
        1574號判決意旨參照）。
　　  ⑵本件被告因過失行為致系爭車輛受有損害，有車損照片
        附於刑事警卷可證（見警卷第33-41、47頁），堪以認
        定。又系爭車輛於系爭車禍發生前之市值為17萬元，有
        雲林縣汽車商業同業公會110年3月29日雲縣汽商會字第
        050號函所檢送之車輛鑑價證明書在卷足憑（見本院卷
        第103-105頁）。而系爭車輛於車禍後，因修復費用過
        鉅，業經報廢，車體以10,000元出售予和生汽車材料行
        ，亦有行政院廢機動車輛回收管制聯單、廢機動車輛讓
        渡切結書在卷可明（見本院卷第33、99頁），可認定兩
        者之差額16萬元（計算式：170,000－10,000＝160,000）
        ，即為系爭車輛因系爭車禍事故後減損之價值。
　　  ⑶又系爭車輛受損後之修復費用達238,700元，有原告提出
        之估價單在卷可查（見本院卷第29-31頁），以系爭車
        輛於97年6月出廠，有車輛詳細資料報表在卷可證（見
        警卷第93頁），迄109年1月10日系爭車禍發生，已經過
        11年7月，以行政院所頒固定資產耐用年數表及固定資
        產折舊率表規定，汽車耐用年數為5年，再依定率遞減
        法每年折舊千分之369，則原告提出修復費用中材料即
        零件費用為150,700元【計算式：238,700－（烤漆+工資
        ：5,000＋38,000＋45,000）＝150,700，見本院卷第29-31
        頁】，扣除折舊後之金額為15,075元（見本院卷第115-
        116頁），加計維修工資88,000元後為103,075元。換言
        之，系爭車輛修復之必要費用為103,075元，雖少於前
        述減損之價值，然如前述，原告張正輝既得以證明系爭
        車輛因系爭車禍後減損之價值超過修復必要費用，就其
        差額部分自得依民法第196條規定為請求，則系爭車輛
        因系爭車禍後減損之價值為16萬元，亦堪認定。
　　  ⑷按損害之發生或擴大，被害人與有過失者，法院得減輕
        賠償或免除之，民法第217條第1項定有明文。系爭車輛
        之所有人將車輛借由他人駕駛，應先行評估借用人之駕
        駛能力及技術，否則自難辭對自己利益即其所有之系爭
        車輛的維護照顧有所疏懈之責，且此等過失顯亦係助成
        損害發生的事實之一，則所有人自應承擔借用人之過失
        ，而保險公司既係代位主張被保險人即系爭車輛所有人
        之損害賠償請求權，自應負擔借用人之過失。借用人既
        實際使用系爭輛，自屬系爭車輛所有人即出借人之使用
        人，應有民法第217條第3項規定之適用（臺灣高等法院
        既所屬法院104年法律座談會民事類提案第5號審查意見
        參照）。準此，本件原告張展誌為原告張正輝之使用人
        ，原告張正輝應負擔原告張展誌應自行負擔十分之三之
        過失責任，則依上開規定及說明，依法應減輕被告應負
        擔損害賠償金額之十分之三，則被告應賠償原告張正輝
        之金額為112,000元（計算式：160,000×0.7＝112,000）
        。
  ㈣、按給付無確定期限者，債務人於債權人得請求給付時，經
      其催告而未為給付，自受催告時起，負遲延責任，其經債
      權人起訴而送達訴狀者，與催告有同一之效力；遲延之債
      務，以支付金錢為標的者，債權人得請求依法定利率計算
      之遲延利息；應付利息之債務，其利率未經約定，亦無法
      律可據者，週年利率為百分之五，民法第229條第2項、第
      233條第1項前段、第203條分別定有明文。本件原告請求
      被告賠償之金額，並未定有給付之期限，而本件起訴狀繕
      本係於110年1月27日送達被告（見本院卷第55頁），則原
      告請求自起訴狀繕本送達之翌日即110年1月28日起至清償
      日止，按週年利率百分之五計算之遲延利息，並未逾上開
      規定之範圍，亦無不合，應予准許。
五、從而，原告張展誌依據侵權行為之法律關係，請求被告賠償
    系爭車禍所受之損失122,654元，及自110年1月28日起至清
    償日止，按週年利率百分之五計算之利息部分，為有理由，
    應予准許。原告張正輝依據侵權行為之法律關係，請求被告
    賠償系爭車禍所受之損失112,000元，及自110年1月28日起
    至清償日止，按週年利率百分之五計算之利息部分，為有理
    由，應予准許。原告超過上開範圍之請求，為無理由，應予
    駁回。
六、本件原告雖陳明願供擔保，請准宣告假執行，關於原告勝訴
    部分，因本件為本於道路交通事故有所請求而涉訟，為依民
    事訴訟法第427條第2項第11款規定適用簡易程序所為被告敗
    訴之判決，依民事訴訟法第389條第1項第3款之規定，應由
    法院依職權宣告假執行。至於原告敗訴部分，其假執行之聲
    請，已失所依附，應併予駁回。
七、本件為判決之基礎已臻明確，兩造其餘之攻擊或防禦方法及
    證據，經本院斟酌後，認為均不足以影響本判決之結果，亦
    與本件爭點無涉，自無逐一詳予論駁之必要，併此敘明。
八、訴訟費用負擔之依據：民事訴訟法第79條。
中　　華　　民　　國　　110 　年　　5 　　月　　20　　日
                  民事簡易庭    法  官  蔡碧蓉

以上正本係照原本作成。
如對本判決上訴，須於判決送達後20日內向本院提出上訴狀（須
附繕本）。如委任律師提起上訴者，應一併繳納上訴審裁判費。
中　　華　　民　　國　　110 　年　　5 　　月　　20　　日
                                書記官　鄭蕉杏